臺灣高等法院刑事裁定　　　　　　　　　　　　　　九十三年度聲再字第一四八號
　　再審聲請人
　　即受判決人　甲○○
右列聲請人因聲偽造文書等案件，對於本院九十二年度上訴字第三八二四號，中華民
國九十三年三月十八日確定判決（臺灣桃園地方法院九十年度自字第二二四號），聲
請再審，本院裁定如左：
    主  文
再審之聲請駁回。
    理  由
一、聲請意旨略稱：鈞院九十二年上訴字第三八二四號判決謂「本件借款前借貸雙方
    之徵信過程，應係由邱青成帶領甲○○前往查看，本件供作擔保之其上有電塔、
    電線穿越之上述十二筆土地，而嗣後被告甲○○帶領金主邱茂松、中間人陳金木
    等人前往查看之土地竟非邱青成供作擔保之土地，其上並無電塔、電線之設置，
    足見被告甲○○意圖矇騙金主邱清烈等八人」乙節，惟證人陳金木於原審九十一
    年九月四日證稱：「那塊土地我去過一次，當時有徐進德、邱垂聰、陳振通、黃
    順元和我總共五個人。其他人都沒有再去看過，應該只有那一次，顯見聲請人並
    無帶金主邱清烈等人至現場看過土地，顯原審漏未審酌，而有違誤」云云。
二、按刑事訴訟法第四百二十一條因規定不得上訴於第三審法院之案件，其經第二審
    確定之有罪判決，如就足生影響於判決之重要證據漏未審酌者，亦得為受判決人
    之利益，聲請再審」。惟茲所謂重事證據者係指該證據足以動搖搖原確定判決者
    而言，並非有未經審酌之證據即得聲請再審，本件原確定判決指稱(一)：「本件係
    緣於邱青成於七十二年十二月間，在商得黃清增同意後，將其所有座落新竹縣關
    西鎮○○○段第二四七號、二四七之一號、二四七之二號、二四七之三號、二四
    七之四號、第三七九之一號、第三七九之四號、第三七九之五號、第三八一號、
    第三八二之一號、第三八二之二號、第二０八號等十二筆土地，信託登記於黃清
    增名下，嗣於八十年十二月中旬間，邱青成因需款孔急，遂透過被告甲○○介紹
    ，以上開十二筆土地作為擔保，向金主邱清烈等八人依序分別貸款二百萬元、一
    百五十萬元、一百五十萬元、一百萬元、一百萬元、一百萬元、一百萬元及一百
    萬元，合計一千萬元。在借款過程中，被告甲○○與邱青成向黃清增稱：「借款
    雖係邱青成個人之事，然因黃清增為該十二筆土地之名義人，故需黃清增出面配
    合，辦理借款手續」云云，迨黃清增質疑若以其名義貸款，屆時彼亦難脫借款之
    責任，甲○○二人除向黃清增保證上開借款，決不致連累黃清增外，並由邱青成
    出具「切結保證書」，另由甲○○在「抵押權設定登記貸款明細表」見證人欄處
    簽名，內容均係略稱本件一千萬元借款為邱青成個人事務，與黃清增無關等語，
    交予黃清增收執，黃清增遂應允出名向邱清烈等人借款之事實，業經自訴人與被
    告甲○○、邱青成分別陳明在卷，核與證人黃俊雄、金主邱清烈、邱茂松到庭證
    述借款當日情節相符，並有借據八張、切結保證書、抵押權設定登記貸款明細表
    各在卷可稽。(二)本件貸款之前，被告甲○○即曾前往供擔保之坐落新竹縣關西鎮
    ○○○段第二四七號等十二筆土地實地看過，且知悉該土地上有電塔、電線穿越
    等情，業據被告邱青成於原審審理時供稱：「我拿土地向金主借錢時，他們有去
    看過土地，甲○○也有去過，我沒有帶金主去，我是帶甲○○去，他當然有看到
    土地上有電塔、電線從那塊土地上穿過去等語（一審九十二年一月十日筆錄），
    並為甲○○所自承（本院前審九十二年十一月十日訊問筆錄）。而被告甲○○嗣
    後帶同金主邱清烈等人勘查之土地則非上開有電塔、電線穿越之原來土地而是他
    筆土地，業經證人即金主邱清烈、邱茂松於原審審理時到庭證稱：「我們借錢前
    有去看過現場，但所說不是那一塊，沒有看到高壓電塔，當天是呂代書及陳金木
    借錢時還不認識邱青成」等語。證人即邱垂聰、徐進德亦證稱「（去看土地時我
    們兩個人有去），當天確實沒有看到台電的鐵塔，借錢之前沒看過黃清增、邱青
    成」等語，證人邱垂聰並補充稱：「陳金木是介紹人他有去，呂代書也有去等語
    」（一審九十一年八月十四日筆錄），另證人即本件借款之中間人陳金木亦到庭
    陳稱：「（金主）陳清松是我弟弟，呂代書是我介紹，向陳清松八人借款，我記
    得借款人姓邱，我去看時，土地上沒有鐵塔，我沒看過黃清增，他沒有出面借款
    ，土地我去看過一次，有徐進德、邱垂聰、陳振通、黃順元和我，後來金主有去
    查封土地，查封錯了，地主有異議，而且他們查封的土地，也確實不是本來借擔
    保的土地，我確定（借錢時）去看的土地，就是後來去查封的土地等語（一審九
    十一年九月四日筆錄），又經原審向臺灣電力股份有限公司新桃供電區營運處函
    查結果，據覆本件供擔保之座落新竹縣關西鎮○○○段第二四七號等十二筆土地
    上，有該公司一六一ＫＶ龍潭至新竹三四路＃一０鐵塔設置於二四七地號土地上
    ，係於民國七十年六月二十四日與邱青成簽訂土地使用承諾書取得土地使用權迄
    今等語，有該營運處九十一年十月八日Ｄ桃供地字第九一一０－四八二三號函暨
    所附地籍圖，土地使用承諾書可考，綜上所述本件借款借貸雙方之徵信過程，應
    係由邱青成帶領甲○○前往查看本件供作擔保之其上有電塔、電線穿越之上述十
    二筆土地。而嗣後被告甲○○帶領金主邱茂松、中間人陳金木等人前往查看之土
    地竟非邱青成供作擔保之土地，其上並無電塔、電線之設置，足見被告甲○○意
    圖矇騙金主邱清烈等八人等情，已就被告甲○○知悉邱青成欲設定抵押之土地上
    有電塔、電線設置，而被告甲○○帶同金主邱清烈等人勘查之土地則非邱青成所
    有設有電塔、電線穿越之土地之心證如何形成，予以審酌並於理由中詳為說明，
    再審意旨指稱證人陳金木於一審證述那塊土地我去看過一次，當時有徐進總、邱
    垂聰、陳振通、黃順元和我共五人，其他人都沒去看過」云云，與金主邱清烈、
    邱茂松於原審（即一審）審理所供已有不符，況證人陳金木去看過，為金主之一
    陳清松之兄長，其所看過之土地必非設有電塔、電線穿越之系爭十二筆土地，否
    則其弟亦將受損，則證人陳金木所為前揭證詞並不影響於被告事實之認定，據此
    聲請再審，自無理由。
三、因發見人確實之新證據，足認受有罪判決之人應受無罪、免訴、免刑或輕於原判
    決所認罪名之判決者，固得為受判決人之利益聲請再審，刑事訴訟法第四百二十
    條第一項第六款著有明文，本件聲請人聲請意旨並未提出任何新證據以供審酌核
    與前開法條並不相符，應認無再審理由。
四、據上論斷，應依刑事訴訟法第四百三十四條第一項，裁定如主文。
中　　　華　　　民　　　國　　九十三　　年　　　五　　　月　　　十　　　日
                              臺灣高等法院刑事第十五庭
                                  審判長法  官　房　阿　生
                                        法  官　雷　元　結
                                        法  官　蔡　光　治
右正本證明與原本無異。
如不服本裁定，應於收受送達後五日內向本院提出抗告狀。
                                        書記官　陳　韋　杉
中　　　華　　　民　　　國　　九十三　　年　　　五　　　月　　 十三 　　日
